【裁判字號】    95,再,9
【裁判日期】    950818
【裁判案由】    政府採購法
【裁判全文】
臺北高等行政法院裁定
                                     95年度再字第00009號
聲  請  人  王有記茶業股份有限公司
代  表  人  甲○○
相  對  人  國立臺灣大學
代  表  人  乙○○校長）住同.
相  對  人  行政院公共工程委員會
代  表  人  吳澤成（主任委員）
上列當事人間因政府採購法事件，聲請人對最高行政法院中華民
國92年1 月23日92年度裁字第108 號裁定及本院90年10月11日90
年度訴字第322 號裁定聲請再審，本院裁定如下：
    主  文
再審之聲請駁回。
聲請程序費用由聲請人負擔。
    理  由
一、本件程序進行中，相對人行政院公共工程委員會之代表人已
    由郭瑤琪變更為吳澤成，此有95年1 月25日華總一禮字第09
    510003732 號總統令在卷可按，茲由新任代表人具狀聲明承
    受訴訟，核無不合，應予准許。
二、本件聲請意旨略以：聲請人於民國（下同）88年8 月31 日
    函相對人行政院公共工程委員會，略以相對人向附設單位實
    驗林管理處茶園採購茶葉，有違採購法等情事。經該會以88
    年10月26日（88）工程金字第8817558 號函復，略以上開茶
    葉取得屬該校內部單位事務，對外未發生權利義務關係，不
    適用政府採購法等語。聲請人迭經陳情，經該會89年2 月8
    日（89）工程企字第89002603號及89年3 月21日（89）工程
    企字第89005574號函復後，遂向行政院提起訴願，經行政院
    依訴願管轄規定移送行政院公共工程委員會，經該會（89）
    工程願字第89009577號訴願決定，從程序上駁回，聲請人復
    向行政院提起再訴願，遭駁回後，遂向本院提起行政訴訟，
    本院於90年10月11日以90年度訴字第322 號裁定駁回，聲請
    人向最高行政法院提起抗告，經最高行政法院於92年1 月23
    日以92年度裁字第108 號裁定駁回（聲請人聲請再審，經本
    院92年7 月21日以92年度再字第17號裁定駁回，聲請人復提
    起抗告，最高行政法院於93年11月25日93年度裁字第1499號
    裁定駁回），聲請人於94年10月17日聲請司法院大法官解釋
    憲法，司法院於95年1 月3 日院台大二字第0950000157號函
    復（下簡稱司法院95年1 月3 日函）不受理，聲請人遂於95
    年1 月23日以大法官不受理決議理由欄內說明，據以主張本
    院90年度訴字第322 號裁定及最高行政法院92年度裁字第10
    8 號裁定，有行政訴訟法第283 條準用第273 條第1 項第13
    款之再審事由，提出再審之聲請，並於95年2 月27日以「聲
    請再審補充書狀」，補充以另有行政訴訟法第283 條準用第
    274條之再審事由云云。
三、按「再審之訴應於30日之不變期間內提起。」「前項期間自
    判決確定時起算。」「再審之訴，應以訴狀表明左列各款事
    項，並添具確定終局判決繕本，提出於管轄行政法院為之：
    ……四、再審理由及關於再審理由並遵守不變期間之證據。
    」「再審之訴不合法者，行政法院應以裁定駁回之。」「裁
    定已經確定，而有第273 條之情形者，得準用本編之規定，
    聲請再審。」行政訴訟法第276 條第1 項、第2 項前段、第
    277 條第1 項第4 款及第278 條第1 項分別定有明文。由以
    上規定可知，再審之聲請，非但必須原裁定具有行政訴訟法
    第273 條或第274 條所列情形之一者，始得為之，並應依同
    法第277 條第1 項第4 款規定表明再審理由及關於再審理由
    並遵守不變期間之證據，此為必備之程式，且聲請再審應於
    30日之不變期間內為之，此項期間自裁定確定時起算，但再
    審理由知悉在後者，自知悉時起算。再審聲請人提起聲請再
    審，未合法表明聲請再審事由，或關於再審理由並遵守不變
    期間之證據，即屬不合法，且性質上無庸命其補正，行政法
    院應以裁定駁回之，均合先說明。
四、又按行政訴訟法第273 條第1 項第13款規定：「有左列各款
    情形之一者，得以再審之訴對於確定終局判決聲明不服。但
    當事人已依上訴主張其事由或知其事由而不為主張者，不在
    此限：十三、當事人發見未經斟酌之證物或得使用之該證物
    者。但以如經斟酌可受較有利益之裁判者為限。」所稱之「
    當事人發見未經斟酌之證物或得使用該證物者」係指該證物
    在前訴訟程序事實審言詞辯論終結前業已存在，而為當事人
    所不知或不能使用，今始知悉或得予利用者而言，且須以經
    斟酌可受較有利益之裁判者為限，如該證物在前事實審言詞
    辯論終結前尚不存在者，即非此之所謂未經斟酌之證物。
五、查聲請人所提出之司法院95年1 月3 日函內容，係檢送大法
    官94年12月23日第1276次會議議事錄節本，通知聲請人其所
    為之釋憲聲請應不受理，核其性質上已與「證物」有間，且
    查上開議事錄及函文分別係94年12月23日及95年1 月3 日作
    成，此分別有上開議事錄及函文在卷可按，而前程序裁定終
    結之日期分別為90年10月11日及92年1 月23日，此亦經本院
    調閱卷宗核對無誤，依前揭之說明，上開議事錄及函文縱屬
    證物，亦非前程序終結前已存在之證物，亦與第13款規定「
    發現未經斟酌之證物或得使用之證物」所謂之證物，以事實
    審言詞辯論終結前已存在而未經斟酌或使用者有間，是本件
    聲請關於此一部分，顯無理由，應予以駁回。
六、又聲請人於95年2 月27日始以「聲請再審補充書狀」，追加
    以行政訴訟法第274 條「為判決基礎之裁判，如有前條所定
    之情形者，得據以對於該判決提起再審之訴。」此有本院收
    文戳蓋於上開訴狀可稽，惟查上開最高行政法院裁定係於92
    年2 月6 日送達聲請人，此有送達證書在最高行政法院卷可
    按，且該裁定因不得抗告而確定，聲請人聲請再審之期間，
    應自92年2 月7 日起算，迄至同年3 月10日即已屆滿30日（
    92年3 月8 、9 日均係休息日），聲請人關於此一事由之聲
    請顯已逾越上開法定不變期間，而聲請人於該補充書狀內亦
    未依前揭之規定，表明遵守不變期間之證據（包括證明係知
    悉在後，如係95年1 月5 日起知悉，至95年2 月27日始提出
    聲請，仍未逾法定不變期間），是本件聲請關於此一部分，
    亦應逕認其不合法而應予以駁回。
七、依行政訴訟法第283 條、第278 條、第104 條、民事訴訟法
    第95條、第78條，裁定如主文。
中    華    民    國    95    年     8    月   18     日
                  第五庭審判長法  官  張  瓊  文
                              法  官  帥  嘉  寶
                              法  官  王  碧  芳
上為正本係照原本作成。
如不服本裁定，應於送達後10日內向本院提出抗告狀（須按他造
人數附繕本）。
中    華    民    國    95    年     8    月   18     日
                              書記官  徐  子  嵐


司法院資訊處製作；財團法人民間司法改革基金會備份。
